【裁判字號】    89,台上,204
【裁判日期】    890113
【裁判案由】    瀆職
【裁判全文】
最高法院刑事判決                                八十九年度台上字第二○四號
    上訴人  甲○○
    被  告  陸軍總司令部
    代表人  陳鎮湘
右上訴人因自訴被告職案件，不服台灣高等法院中華民國八十八年十月二十五日第
二審判決（八十八年度上訴字第三七一七號，自訴案號：台灣桃園地方法院八十八年
度自字第八○號），提起上訴，本院判決如左：
    主  文
上訴駁回。
    理  由
按刑事訴訟法第三百七十七條規定，上訴於第三審法院，非以判決違背法令為理由，
不得為之。是提起第三審上訴，應以原判決違背法令為理由，係屬法定要件。如果上
訴理由狀並未依據卷內訴訟資料，具體指摘原判決不適用何種法則或如何適用不當，
或所指摘原判決違法情事，顯與法律規定得為第三審上訴理由之違法情形，不相適合
時，均應認其上訴為違背法律上之程式，予以駁回。本件上訴人甲○○自訴被告陸軍
總司令部（代表人陳鎮湘）犯刑法第一百三十四條職及第二百十三條公務員登載不
實罪嫌。惟按起訴之程序違背規定者，應諭知不受理之判決，刑事訴訟法第三百四十
三條準用同法第三百零三條第一款定有明文。又以法人為刑事被告，除有明文規定外
，在實體法上否認其有犯罪能力，在程序法上不認其有當事人能力，故以法人為被告
而起訴，即屬違背規定，應為不受理之判決，以非法人團體或政府機關為被告者亦同
，本院五十四年台上字第一八九四號著有判例足資參照。卷查，上訴人係自訴陸軍總
司令部犯前述職及公務員登載不實罪嫌。業據上訴人於第一審法院陳明（見一審卷
第十六之一頁反面），而陸軍總司令部為國家機關，非權利主體，依上說明，其在實
體法上並無犯罪能力，在程序法上亦無當事人能力，上訴人在第一審法院對之提起自
訴，其起訴之程序違背規定，原判決因認第一審判決從程序上諭知本件自訴不受理，
為無不合，予以維持，駁回上訴人在第二審之上訴，經核於法尚無違誤。又各級法院
辦案期限實施要點所規定之內容，係訓示規定，法院審理案件縱令逾越期限，亦不影
響判決效力。又除法律有明文規定外，政府機關不能為犯罪主體，已如前述，上訴意
旨仍執陳詞，指摘原判決不當，但就原判決從程序上維持第一審諭知自訴不受理之判
決，究如何違背法令，並未依據卷內資料具體表明，顯與法定上訴第三審之形式要件
不符，其上訴違背法律上之程式，應予駁回。
據上論結，應依刑事訴訟法第三百九十五條前段，判決如主文。
中      華      民      國    八十九    年      一      月     十三     日
                              最高法院刑事第七庭
                                  審判長法官  謝  家  鶴
                                        法官  洪  文  章
                                        法官  陳  世  淙
                                        法官  洪  佳  濱
                                        法官  陳  正  庸
      右正本證明與原本無異
                                              書  記  官
中      華      民      國    八十九    年      一      月    二十六    日


司法院資訊處製作；財團法人民間司法改革基金會備份。
